# 请教陈版主，关于出口免抵退

提问人：hrtsex 时间：2012-09-12 08:54:26
目前碰到一客户，主要产品均委托外贸公司出口和办理免抵退手续，免税金额公司以开票的形式向外贸公司收取，如：一产品内销时价税合计 100 万元，则出口向外贸公司开票时价税合计为 117 元，即公司将免税金额开票确认收入了，是否可以？

回答人：chenyiwei
需要根据交易的实质（而不是法律形式）判断外贸公司在该交易中的角色实质上是自营还是代理。具体请参考《计学撮要》P141~146关于判断收入确认应采用“总额法”还是“净额法”的条件。如果经分析后认为外贸公司应按净额法确认收入的，则其实质上是生产企业的代理人，生产企业应当视同自行出口，在外贸公司办理出口报关后确认全部收入，并将外贸公司收取的差价款视作销售佣金计入生产企业的销售费用；如果经分析后认为外贸企业应按总额法确认收入的，则其实质上属于自营业务，生产企业在销售给外贸公司的时点即可确认收入，后续事项与生产企业无关。 如果确实属于代理，并且约定出口退税款由生产企业享有的，则对于出口退税这部分权益的核算，鉴于该生产企业并非自身办理和实际从税务机关收到退税款，因此其自身帐务中不能直接比照出口退税的帐务处理方法进行帐务处理，如果在合同中明确约定退税款由生产企业享有，并由生产企业开票给外贸公司的，则可以视同收入的一部分，在满足收入确认条件的同时将这部分应收的退税款确认为收入。

回答人：chenyiwei
回复 woohaooo 的帖子
我此处所说的“自营”或“代理”是参照IAS 18附录第 21 段中的指引评价生产企业和外贸公司之间的关系是否构成经济实质上的代理人／委托人关系，而不是考虑其法律形式。因此，如果判断其实质上是代理，但如果形式上是自营的，则仍应由外贸公司申报出口退税，退回后再按照双方之间的约定将相当于退税款的资金转移给生产企业。
由于会计处理是遵循“实质重于形式”原则，但税务处理在相当大的程度上必须尊重交易的法律形式，并且主要是“以票控税”，因此如果生产企业采用向外贸公司开票的方式收回该笔出口退税款，则开票金额本身也应当缴纳增值税。

提问人：hrtsex 时间：2012-09-13 09:11:57
回复 chenyiwei 的帖子
再想请问陈老师，生产企业这样操作对IPO上市是否有影响呢？

回答人：chenyiwei
严格来说，“假自营真代理”或者相反的操作都是不合规的，可能会对评价发行人在申报期间是否规范运行产生不利影响。

提问人：hrtsex 时间：2015-06-02 17:36:44
陈版，目前接触一新三板企业（A公司，生产企业），也存在类似情况： 一、公司的业务模式（香港B公司负责接单，国内A公司生产后通过销售给供应链C公司，C公司再销售给香港B公司） 1 、主要客户为国外客户，国外客户与A公司实际控制人另外在香港设立的公司（B公司）签订合同； 2 、B公司与国内一供应链公司（C公司）签订合同，由C公司代理向A公司采购和报关； 3 、A公司同时也与C公司签订销售和采购合同。
二、需要请教的问题是： 1 、个人理解供应链C公司在其中起的作用主要是报关和垫资，虽然A公司也与C公司签订了销售和采购合同，也同时开票和申报纳税了，但这种情况下也有可能认定A公司应当视同自行出口吗？ 2 、如果认定供应链C公司应按总额法确认收入，即A公司在销售给C公司的时点即可确认收入，那这样的话： （ 1 ）A公司销售和采购的客户均是供应链公司，在新三板挂牌过程中是否可以解释？ （ 2 ）销售和采购是否形成重大依赖？ （ 3 ）或者有无必要把香港B公司调整为A公司的子公司？

回答人：chenyiwei
按照一般经验，虽然与供应链公司可能会签订采购和销售合同，但更大可能是形式上的，便于供应链公司以自身名义办理报关、退税等，实质上还是公司的自营出口业务。

回答人：chenyiwei
应结合总额法／净额法的判断标准确定该供应链公司是否实质上是代理人，不承担交易后果，如果是则应将A视同自行出口，在货物交付最终购买方时确认收入（或者根据其他贸易条款判断收入确认时间）。

提问人：hrtsex 时间：2015-06-02 22:37:16
首先感谢陈版的解答，想进一步咨询的是，如果认定A公司视同自行出口：
1 、那么目前公司与供应链C公司之间的开票行为是否合规？
2 、税务处理方面A公司应该适用免抵退，那么如何调整目前A公司税务的账务处理（目前是确认销项税额和进项税额）？
3 、你所提到的”在货物交付最终购买方时确认收入（或者根据其他贸易条款判断收入确认时间）“，最终购买方是香港B公司还是最终的国外客户呢？

回答人：chenyiwei
1 、 2 、建议就税务规范性问题咨询税务专业人士。 3 、指最终国外客户。

提问人：hrtsex 时间：2016-01-06 16:08:25
请教陈版：
根据楼主和 8 楼的案例，若客户在香港设立子公司只是为了和国外客户对账方便，即国外客户回款至香港子公司，香港子公司隔1-2天回款至供应链公司，在这种情况下：
1 、由于香港子公司对客户财务报表的影响非常小（截止日只有货款的尾数尚未支付给供应链公司，一般都是整数转给供应链公司），那么是否可以根据重要性原则，不合并香港子公司呢？
2 、若需合并香港子公司，报表如何编制，存在的问题： （ 1 ）截止日尚未支付给供应链公司的货款尾数如何处理呢？ （ 2 ）是否要确认香港子公司收外币与支付外币给供应链公司之间的汇兑损益呢？

回答人：chenyiwei
1 、虽然余额很小，但不排除报告期内损益和现金流量的发生额很大，不能仅仅依据期末余额判断其重要性。 2 、须注意抵销干净内部交易，以及合理区分合并报表层面的汇兑损益和其他综合收益。

提问人：hrtsex 时间：2016-01-08 15:26:37
请教陈版：
1 、针对香港子公司报表的编制问题和合并层面的问题能否细讲一下，非常感谢！
2 、若不设香港子公司，由其他香港关联方负责国外客户的收款，我们只核查公司与供应链公司之间的业务往来，是否合理呢？

回答人：chenyiwei
不清楚你想了解的香港子公司报表编制的具体问题是什么？

提问人：hrtsex 时间：2016-01-09 15:19:57
陈版，是这样的：如 12 月 1 日、 2 日香港子公司分别收国外客户的销售款美金8.1和9.1，这两天的汇率分别为6.1和6.2，香港子公司 12月 3 日合计将 17 美金转给国内供应链公司（供应链公司收款后与退税款一并转给公司），当天汇率为6.3，那么：
1 、香港子公司是否需要确认收入和结转成本，美金余款0.2在香港子公司的报表如何体现？
2 、之间的汇兑损益是否需要确认？

回答人：chenyiwei
香港子公司的本位币应是美元？如果是，则对其而言无汇兑损益，也不确认收入和成本，该差额0.2应计入损益，根据具体情况作为手续费收入或者其他损益项目。